【裁判字號】    99,勞小上,26
【裁判日期】    991213
【裁判案由】    給付違約金等
【裁判全文】
臺灣臺北地方法院民事判決            99年度勞小上字第26號
上  訴  人  百年康股份有限公司
法定代理人  王永龍
被  上訴人  黃語如
            郭睿鏞原名郭銘淇.
上列當事人間請求給付違約金等事件，上訴人對於中華民國99年
10月21日本院臺北簡易庭99年度北勞小字第87號第一審判決提起
上訴，本院判決如下：
    主  文
上訴駁回。
第二審訴訟費用新臺幣壹仟伍佰元由上訴人負擔。
    理  由
一、按對於小額程序之第一審裁判之上訴，非以其違背法令為理
    由，不得為之，民事訴訟法第436條之24第2項定有明文。而
    所謂判決違背法令，係指原判決有不適用法規或適用不當之
    情形，若僅係取捨證據、認定事實等屬於原審法院職權行使
    之事項，除有認定違法之情形外，應不生違背法令之問題（
    最高法院28年上字第1515號判例意旨參照）。次按對於小額
    程序之第一審判決，依上訴意旨足認上訴為無理由，得不經
    言詞辯論為之，同法第436條之29第2款同有明文。又按小額
    事件之上訴程序，不得以民事訴訟法第469條第6款之「判決
    不備理由或理由矛盾」為由，指摘原判決為違背法令，蓋小
    額訴訟程序之判決書得僅記載主文，而就當事人有爭執事項
    ，僅於必要時得加註理由要領而已（民事訴訟法第 436條之
    18第 1項參照），是小額事件之上訴程序，不得以「判決不
    備理由或理由矛盾」為由，指摘原判決為違背法令，此觀民
    事訴訟法第436條之32第2項規定僅準用同法第468條、第469
    條第1款至第5款之規定，並無準用同法第469條第6款之規定
    自明。
二、本件上訴意旨略以：被上訴人黃語如已自承其未至上訴人公
    司辦理交接，由此可證被上訴人黃語如確未履行交接義務，
    又被上訴人黃語如對於上訴人主張其於上班時間上個人網站
    之事實不爭執，該事實即為免證事實，且被上訴人黃語如為
    業務秘書，其上班時間上個人網站之行為造成其工作未能如
    期完成，致使上訴人業績目標未能達成，並致關於衛生署藥
    物審查逾期及台塑報價拖延等工作未完成之情形，造成上訴
    人損失累累及商譽受損，此亦有被上訴人黃語如簽名之損益
    表、週報表、衛生署申請補件之損失文件為憑，被上訴人黃
    語如另自承其違反上訴人之規定，連續三週未按時提出週報
    表，依民事訴訟法第279條第1項、第280條第1項之規定，前
    開事實均為免證事實；再者，被上訴人黃語如於離職時，除
    故意不辦理交接造成上訴人之業務運轉不順、受損外，其並
    擅自將上訴人之資料刪除或帶走，致上訴人找不到相關業務
    資料，造成損害，上訴人自得依僱傭契約第7條及第9條第1
    項之約定，請求被告連帶賠償以被上訴人黃語如 1個月全薪
    即新臺幣（下同） 3萬2032元計算之損害賠償，而原審卻認
    被上訴人黃語如係非自願離職，而難期其配合辦理交接，即
    駁回上訴人之訴，然無論被上訴人黃語如係自行離職或是上
    訴人以其違反工作規則為由，非自願予以解僱，黃均應辦理
    職務交接，其未辦理交接，上訴人依僱傭契約書第7條及第9
    條第 1項之約定，並得請求被告二人連帶賠償相當於被上訴
    人黃語如2個月全薪之懲罰性違約金共計6萬4064元；再者，
    原審雖提及上開免證事實，卻未依民事訴訟法第226條第3項
    之規定，就上訴人所提出之文書證據於判決理由項下記載其
    意見，自屬違背法令，本件原審法院消極不適用民事訴訟法
    第279條第1項、第280條第1項及誤解舉證責任分配規定，顯
    已重大影響上訴人之債權、財產權，是本件原審判決有前開
    違背法令之情形，爰提起本件上訴等語，並聲明：(一)原判決
    廢棄；(二)被上訴人黃語如及被上訴人郭睿鏞應連帶給付上訴
    人9萬7596元，及自起訴狀繕本送達之翌日起至清償日止，
    按年息5% 計算之利息。
三、經查：
  (一)上訴人提起本件上訴，形式上已指摘本院臺北簡易庭99年度
    北勞小字第87號第一審判決（以下簡稱原審判決）不適用法
    則，而違反民事訴訟法第 277條等規定之情形，應認尚符合
    民事訴訟法第436條之24第2項之規定，其提起上訴，應認為
    已具備合法要件。
  (二)上訴人雖主張原審未就所提出之文書證據於判決理由項下記
    載其意見，惟本件為小額事件，依前開規定，對於小額程序
    第一審裁判，並不得以第一審判決有「判決不備理由或理由
    矛盾」之違法情形為上訴理由，是上訴人前開主張為無理由
    。
  (三)又查，就被上訴人黃語如於工作時間內觀看網路電視及網路
    教學等違反工作規則之行為部分，原審判決係以上訴人未舉
    證證明其已使被上訴人黃語如已知悉修正後之工作規則，而
    認上訴人公司工作規則不能成為兩造勞動契約約定之一部分
    ，且上訴人係以自己製作之損益表主張被上訴人黃語如賺取
    之銷售淨額為負數，然上訴人至原審言詞辯論終結時均未能
    說明其成本之計算方式，而認上訴人之主張不可採，並非認
    為上訴應證明被上訴人黃語如於上班時間內上網看網路電視
    及網路教學等事負應負舉證責任；就上訴人主張被上訴人黃
    語如未按時提出週報表部分，原審判決係認為上訴人未舉證
    證明其因此受到如何之損害，而認為上訴人不能依據僱傭契
    約第 9條之約定要求被上訴人連帶賠償，亦非認為上訴人未
    就被上訴人黃語如不爭執之未交週報表之事實舉證；就上訴
    人主張被上訴人黃語如離職時未辦理交接，並侵占、刪除上
    訴人公司資料部分，被上訴人黃語如於原審固不爭執未辦理
    離職交接手續，但否認上訴人關於侵占及刪除被上訴人公司
    資料之主張，原審判決認為上訴人亦未舉證證明被上訴人黃
    語如有侵占及刪除上訴人公司資料之情形及上訴人因被上訴
    人黃語如未辦理交接而受有如何之損害，而認上訴人之請求
    無理由；就上訴人主張被上訴人黃語如工作怠慢而未完成衛
    生署補件及台塑網購之報價部分，被上訴人黃語如均否認上
    開結果係其怠於工作所致，而上訴人未證明被上訴人黃語如
    之行為與上開結果間有因果關係而認上訴人之主張無理由。
    原審判決前開認定均無上訴人所稱消極不適用民事訴訟法第
    279條第1項、第280條第1項及誤解舉證責任分配規定法律之
    情形，是依前開說明，上訴人前開主張，均屬無理由。
四、綜上所述，原審判決並無上訴人所指違背法令之情形，上訴
    人提起本件上訴，指摘原判決不當，求予廢棄改判，依其上
    訴意旨，足認上訴顯無理由，爰不經言詞辯論，逕以判決駁
    回之。
五、本件事證已臻明確，上訴人其餘主張，均與判決結果不生影
    響，不再一一論述，附此敘明。
六、本件訴訟費用額為第二審裁判費1,500元。
七、據上論結，本件上訴無理由，依民事訴訟法第436條之32第1
    項、第2項、第449條第1項、第436條之29第2款、第436條之
    19第1項、第78條，判決如主文。
中    華    民    國    99    年    12    月    13    日
                  勞工法庭     審判長法   官  郭美杏
                                     法   官  林惠霞
                                     法   官  曾益盛
以上正本係照原本作成。
本判決不得上訴。
中    華    民    國    99    年    12    月    13    日
                                     書記官  蔡月女

司法院資訊處製作；財團法人民間司法改革基金會備份。
